最高法院刑事判決　　　　　　一○○年度台上字第七三七二號
上　訴　人　湯文財
上列上訴人因違反廢棄物清理法案件，不服台灣高等法院中華民
國九十九年十一月十八日第二審更審判決（九十九年度上更(二)字
第二三八號，起訴案號：台灣台北地方法院檢察署九十五年度偵
字第一一五一九號），提起上訴，本院判決如下：
    主  文
上訴駁回。
    理  由
按刑事訴訟法第三百七十七條規定：上訴於第三審法院，非以判
決違背法令為理由，不得為之。是提起第三審上訴，應以原判決
違背法令為理由，係屬法定要件。如果上訴理由書狀並未依據卷
內訴訟資料，具體指摘原判決不適用何種法則或如何適用不當，
或所指摘原判決違法情事，顯與法律規定得為第三審上訴理由之
違法情形，不相適合時，均應認其上訴為違背法律上之程式，予
以駁回。本件原審經審理結果，認為上訴人湯文財有原判決事實
欄所記載於民國九十五年四月二十七日凌晨及同年五月六日凌晨
為警查獲之違反廢棄物清理法及山坡地保育利用條例犯行（依序
下稱事實一、事實二），均為明確，因而撤銷第一審關於上訴人
部分之科刑判決，於為刑法新舊比較後，改判依想像競合犯從一
重論上訴人以共同未依廢棄物清理法第四十一條第一項規定領有
廢棄物清除許可文件，從事廢棄物清除罪，累犯，處有期徒刑二
年，減為有期徒刑一年，及為相關沒收之宣告。已詳敘其調查、
取捨證據之結果及憑以認定犯罪事實之心證理由。並就上訴人否
認犯行之供詞及其所辯各語認非可採，予以論述及指駁。從形式
上觀察，原判決尚無足以影響判決結果之違背法令情形存在。上
訴意旨略稱：(1)原判決理由壹、二說明共同被告陳錦利（業經原
審更審前判刑〈緩刑〉確定）於偵查中以被告身分應訊而未經具
結之陳述，因於原審作證經上訴人反對詰問而具證據能力，似謂
其於原審之證詞具證明力，嗣理由壹、三卻謂該證人於原審之供
詞反覆，以警詢時之陳述較具可信性，為有證據能力；其對於該
證人於原審證詞證明力之認定，前後不一，有理由矛盾之違法。
(2)原判決有調查職責未盡、理由不備之違法：關於事實一：警
員林成中於第一審證稱只有一部車進入案發地點（指本件遭上訴
人與正犯陳錦利等人傾倒廢棄物之他人所有坐落台北縣〈現制新
北市〉新店市〈現制新店區，下同〉安坑段大湖底小段第一六七
之一、一六七之七、一七七之二二地號土地，下亦稱案發地點）
，警員古專達並稱不知上訴人駕駛營業大貨車上所殘留廢棄物，
是否與傾倒廢棄物地點之廢棄物內容相同各語；另林世彤則僅依
其個人主觀上之研判，未作廢棄物之採樣鑑定，即認上訴人為該
次犯行之共同正犯，又屬事後於白天拍照，未使上訴人到場會同
，程序上有瑕疵，陳錦利且未曾證稱上訴人指示其前往案發地點
傾倒廢棄物。上揭證據並不足證明上訴人確有事實一之犯行，原
判決仍予採取，對於上訴人所辯當時係空車正欲前往核四廠載運
土石及所舉證人陳慶雄所為有利證詞，均不予採取，亦未說明不
採之理由。關於事實二：現場被查獲駕駛挖土機之謝政修，及
其與詹炎山（與謝政修均另案經第一審法院判刑〈緩刑〉確定）
之砂石車，均係陳錦利叫來，上訴人亦未叫陳錦利至該附近把風
，業據陳錦利於第一審證述在卷，並與謝政修、詹炎山供述相符
，足認該次犯行與上訴人無涉；原判決對各該有利上訴人之證據
未為調查說明。(3)磚頭可再生利用，並非廢棄物，為營建事業廢
棄物再利用管理辦法所明訂；依古專達於第一審之證述，其係見
上訴人車上殘留磚頭之情，且上訴人僅係從事砂石載運之大貨車
司機，非從事廢棄物清理業者，縱有違反廢棄物清理法行為，僅
為行政罰，應無刑責。原判決未斟酌及此，有調查職責未盡之違
法等語。惟查：採證認事、取捨證據及證據證明力之判斷，乃事
實審法院之職權，苟其採證認事之論斷無違證據法則，即不容任
意指為違法。原判決認定上訴人確有本件違反廢棄物清理法等犯
行：(1)就事實一部分，經依憑上訴人之供述（供承其當時駕駛營
業大貨車，停放在案發地點之新店市○○路）及證人即員警林成
中、古專達、林世彤（均證述查獲上訴人及正犯陳錦利於案發地
點傾倒建築廢料之一般廢棄物之經過，林世彤並證陳：上訴人所
駕駛營業大貨車車斗內有廢棄物之殘留物，經目視與案發地點所
傾倒之廢棄物類似，且「其車斗還濕濕的」，表示上訴人是剛傾
倒完廢棄物，非如其所稱僅在該處停車，而剛倒之廢棄物會有滑
痕，當天雨勢不大，伊在案發地點所見廢棄物上滑痕尚無被雨淋
過之痕跡，及伊有上前去摸挖土機引擎，是熱的，挖土機旁土地
被整理過，是平的，陳錦利被查獲那部車還沒有倒，上訴人這部
車則是已經空車下來，如該處有經挖土機整理過，表示該處是在
整理上訴人倒的廢棄物，況該處很偏僻，卡車進去一定是去倒廢
棄物各情）、陳錦利（於第一審證稱：伊在案發地點為警查獲當
時，尚未傾倒廢棄物，但確實有另一車已在該處傾倒等語）之證
詞，暨卷附扣案挖土機及其周圍之相關現場照片等證據資料，審
認綦詳，對於上訴人所辯其當時僅在該處停車，認無可採，及所
舉證人卓三多（附近養雞場老闆）之證言，並不足為其有利認定
，亦予以指駁。(2)就事實二部分，亦經綜合陳錦利（於警詢供述
：伊為警查獲當時，係綽號「六百」之上訴人打伊行動電話，要
伊在該查獲地點，查看是否有營業大貨車進入該處山區而為把風
，伊負責開啟鐵柵門及管制營業大貨車及觀察警察動態，當時上
訴人另外駕駛一部小客車觀看警察動態，後來發現伊遭警盤詰，
就迅速逃逸等語）、詹炎山、謝政修及員警林成中、林世彤（員
警均證述查獲之經過，與陳錦利所述過程相符）之證詞，且上訴
人自陳其綽號「六百」，及有現場周圍之相關照片影本在卷可稽
等證據資料，認定上訴人雖於事實二之警方查獲時不在現場，但
其要求陳錦利至現場開門、把風，使詹炎山、謝政修駕駛營業大
貨車得以進入傾倒廢棄物，可見其與陳錦利及詹炎山、謝政修均
有犯意聯絡及行為分擔，均為共同正犯各等情，論斷明確。另對
於上訴人所辯警方在其車上查獲之殘渣為磚頭，可再生利用，非
屬廢棄物一節，認無可採，並於理由敘明：依內政部訂頒之營建
剩餘土石方處理方案，營建剩餘土石方之種類包含建築工程、公
共工程及建築物拆除工程施工所產生之剩餘泥、土、砂、石、磚
、瓦、混凝土塊，因其經暫屯、堆置可供回收、分類、加工、轉
運、處理、再生利用，自屬有用之土壤砂石資源，而非屬廢棄物
範圍；至於因施工所附帶產生之金屬屑、玻璃碎片、塑膠類、木
屑、竹片、紙屑、瀝清等廢棄物，則屬於一般事業廢棄物，應依
廢棄物清理法規定處理，並由行政院環境保護署主管，此經行政
院八十六年十二月三十一日臺（86）內字第 52109號函釋在案；
本件案發地點確有上訴人與其餘正犯傾倒之混雜廢土、廢磚塊、
石頭、磁磚、木板、塑膠袋與一般垃圾等廢棄物，有現場照片在
卷可稽，應屬一般事業廢棄物，洵可認定等由，予以指駁。其推
理論斷衡諸經驗及論理等證據法則皆無違背，即不容指為違法。
又警察有協助偵查犯罪之職權，為警察法第九條第三款及刑事訴
訟法第二百二十九條至第二百三十一條所明定；本件警方為調查
、蒐集及保全證據，對於依法處理案發現場之車輛、廢棄物等樣
貌，以攝影器材實施拍照，乃其基於協助偵查犯罪之職權得為之
事項，既無證據顯示有從中造假或其他不實情事，即非法所不許
。上訴意旨謂本件警方至現場拍照並未會同上訴人，而指其程序
有瑕疵，自無足取。且查：一、證據能力，係指該證據可以作為
判斷事實之基礎或資料之資格，至證據證明力，則指該具證據能
力之證據，依經驗法則、論理法則之推理作用，得否直接或間接
證明待證事實之謂，兩者自有不同；而有證據能力之證據，亦不
必然對犯罪事實能提供充足之證明力。原判決理由壹、二所謂原
審共同被告陳錦利於偵查中因以被告身分偵訊而未經具結之陳述
，查無顯有不可信之情況，復於原審作證經上訴人反對詰問，而
認具證據能力等情，乃其認定陳錦利於偵查中供詞具證據能力之
依據及理由，此與該證人於原審之證詞是否實在而具證明力，要
為二事；上揭上訴意旨(1)以原判決又謂該證人於警詢時之陳述與
原審審判中之證述不符，以其先前於警詢所供，為有較可信之特
別情況，認係理由矛盾，自屬誤會。二、卷查陳慶雄於原審之證
述，僅泛稱其於九十五年四月間，有僱請上訴人清運其在瑞芳承
包核四廠工程廢土之情（見原審上更(一)卷第四四、四五頁），並
非即能認定上訴人於事實一為警查獲當時，確係正欲前往清運陳
慶雄所稱之廢土，而無傾倒廢棄物於案發地點之情事，原判決未
執為上訴人有利認定之依據，即無不合。經核其餘上訴意旨，亦
係置原判決所為明白論斷於不顧，仍持已為原判決指駁之陳詞再
事爭辯，及對於事實審法院取捨證據與自由判斷證據證明力之職
權行使，徒以自己之說詞，任意指摘，難認已符合首揭法定之第
三審上訴要件。本件上訴違背法律上之程式，應予駁回。
據上論結，應依刑事訴訟法第三百九十五條前段，判決如主文。
中    華    民    國  一○○  年   十二   月   三十   日
                      最高法院刑事第五庭
                          審判長法官  邵  燕  玲  
                                法官  李  伯  道  
                                法官  孫  增  同  
                                法官  李  英  勇  
                                法官  李  嘉  興  
本件正本證明與原本無異
                                      書  記  官  
中    華    民    國  一○一  年    一    月    四    日
                                                      Ｅ